臺灣高等法院刑事判決　　　　　　　　 94年度上訴字第621號
上　訴　人
即　被　告　丙○○
指定辯護人　本院公設辯護人　丁○○
上列上訴人因強盜等案件，不服臺灣士林地方法院93年度訴字第
520號，中華民國94年 1月7日第一審判決（起訴案號：臺灣士林
地方法院檢察署93年度偵字第6851號），提起上訴，本院判決如
下：
    主  文
原判決撤銷。
丙○○攜帶兇器，於夜間侵入住宅竊盜，因脫免逮捕，當場施以
強暴，累犯，處有期徒刑柒年貳月。
扣案之滅火槍壹支、瓦斯噴槍壹支均沒收。
    事  實
一、丙○○前有多次前科，其中於88年間所犯竊盜罪，經台灣士
    林地方法院判處有期徒刑 1年，復因違反毒品危害防制條例
    案件，經台灣台北地方法院台北簡易庭判處有期徒刑 4月，
    該二罪均經確定並合併執行有期徒刑1年4月，於90年5月3日
    假釋付保護管束，嗣於90年 8月28日假釋期滿未經撤銷假釋
    ，其未執行之刑以已執行完畢論。詎其仍不知悔改，意圖為
    自己不法之所有，於93年7月24日夜間1時許，攜帶其所有客
    觀上足以對人之生命、身體、安全構成威脅，具有危險性之
    兇器瓦斯噴槍、滅火槍（手槍外型），侵入甲○○等人在台
    北縣汐止市○○街61巷17號大樓住宅地下停車場，接續以瓦
    斯噴槍噴燒甲○○等人所有之如附表編號一至六所示之小客
    車車窗玻璃，再於該處撿拾礦泉水空瓶盛裝消防用水後澆淋
    於玻璃上，致使車窗玻璃因熱漲冷縮碎裂而毀損之，並徒手
    開啟甲○○未上鎖之如附表編號七所示之DQ─3588號自用小
    客車車門後，接續進入前開車內竊取財物（被害人、小客車
    車號、竊取之財物等，均詳如附表所示）。丙○○於得手後
    ，並自甲○○所有之BAN─839號機車電門上，取下DQ─3588
    號自用小客鑰匙及搖控器（與BAN─839號機車鑰匙串成一串
    ），發動汽車之引擎吹送冷氣，於車內休息，於同日凌晨四
    時許，乙○○在上址樓上住處監視器中發覺汽車之防盜器閃
    燈不停，認為有竊賊，遂通知甲○○與辛○○共同前往圍捕
    ，嗣乙○○、甲○○各持高爾夫球桿，乙○○由大樓內部樓
    梯下樓、甲○○則由屋外沿車道入口進入地下停車場，丙○○因而於車內驚醒，旋即下車往樓梯間向上往一樓方向逃跑
    ，恰與下樓之乙○○遭遇，丙○○為脫免逮捕，竟當場持滅
    火槍朝乙○○噴射煙霧，而對乙○○施以強暴，乙○○於遭
    受攻擊後以高爾夫球桿揮向丙○○，丙○○隨即趁亂轉身朝
    車道入口處逃走，適甲○○趕至，丙○○為脫免逮捕，復以
    同一方式以滅火槍噴射甲○○，甲○○則以高爾夫球桿揮落
    丙○○手持之滅火槍以圖自衛，二人扭打，丙○○並對甲○○拳打腳踢，企圖脫逃，嗣由乙○○、甲○○合力制服丙○○，王總成隨後亦趕到地下停車場，與乙○○、甲○○共同
    看管丙○○並報警處理，並扣得丙○○所有之滅火槍、瓦斯
    噴槍各一把、及非其所有之布質手套一雙等物。
二、案經戊○○、庚○○對毀損及竊盜告訴，及乙○○、甲○○
    、辛○○、己○○對竊盜部分告訴，由台北縣政府警察局汐
    止分局報請台灣士林地方法院檢察署檢察官偵查起訴。
    理  由
壹、程序事項：本院經當事人之同意，依職權由受命法官於準備
    程序訊問告訴人即證人乙○○、甲○○及辛○○所得之供述
    筆錄，雖係審判外之陳述，然被告及辯護人於審判期日均不
    否認其證據能力，且被告於本院訊問證人時在場表示意見，
    依刑事訴訟法第一百五十九條之四之規定，應得為證據，先
    此敘明。
貳、實體事項：
  一、訊之被告丙○○對其於上揭時、地侵入地下停車場，以瓦
      斯噴槍毀壞汽車玻璃並竊取附表所示汽車之車上財物之事
      實坦承不諱，核與被害人乙○○、甲○○、辛○○、戊○○、庚○○、己○○指訴之情節相符，並有贓物認領保管
      單二紙、現場照片20張附卷可稽及瓦斯噴槍一把扣案可資
      佐證。
  二、被告雖矢口否認有何準強盜犯行，辯稱：案發時，甲○○
      先從車道入口之鐵捲門下來，被告乃往樓梯方向跑，快到
      一樓時，乙○○自樓梯口下來持高爾夫球桿揮打被告，打
      到被告右前臂，被告因疼痛難忍，才從身上口袋拿出滅火
      槍亂噴以圖自衛，並改朝地下車道方向跑，快到鐵捲門時
      ，遭甲○○持球棒攻擊，但未打到，其後並遭乙○○、甲○○合力制服，被告並未以滅火槍噴甲○○，且無對甲○○、乙○○施以強暴之故意，否則被告當時原坐於車內，
      逕行駕車以衝撞被害人即可，實毋庸下車逃跑云云。經查
      ：
    (一)本件被害人發現遭竊進而逮獲被告之經過為當日凌晨四時
      許，乙○○在住處監視器中發覺汽車之防盜器閃燈不停，
      認為有竊賊，遂通知甲○○、辛○○共同前往圍捕，嗣乙○○、甲○○各持高爾夫球桿，乙○○由大樓內部樓梯、
      甲○○則由屋外車道入口之進入地下停車場，被告自地下
      室之樓梯間往一樓方向上逃跑時，恰與下樓之乙○○遭遇
      ，被告乃持滅火槍朝乙○○噴射煙霧，乙○○於遭受攻擊
      後以高爾夫球桿反擊，被告趁亂轉身朝車道出口方向逃走
      ，適甲○○趕至，被告復以同一方式以滅火槍噴射甲○○
      ，甲○○亦以高爾夫球桿反擊，被告並對甲○○拳打腳踢
      ，企圖脫逃，嗣由乙○○、甲○○合力制服被告等情，業
      據證人乙○○、甲○○於原審及本院訊問時證述明確（見
      原審93年11月24日審理筆錄第3至10頁）。互核證人乙○○、甲○○所供情節，均屬相合，且證人等與被告素昧平
      生並無仇怨，衡情應無設詞誣陷之理，其等所言，應堪採
      信。被告於原審訊問時雖錯認乙○○為甲○○，錯認甲○○為乙○○，然其於本院訊問時，發現有誤，已自行更正
      （見本院卷第49頁），亦即該日自樓梯步下停車場者係乙○○，自停車場入口進入地下室者係甲○○，殆無疑問。
    (二)被告雖堅稱甲○○持棒球棒云云，證人辛○○亦證稱：我
      空手下去停車場，下去就看到被告已經被制服，有一支像
      棒球棒之木棒靠在車道對面牆壁旁邊云云。惟甲○○自警
      詢、原審以迄本院訊問時均堅指其前往地下停車場時未攜
      帶棒球棒，而係持高爾夫球桿前往，並稱其所持者係一號
      木桿，擊落被告之滅火槍後桿頭斷掉，遠看確實像棒子等
      語。況甲○○對其遭受被告以滅火槍噴射後，曾以高爾夫
      球桿反擊被告一節，直承無諱，衡情應無故意就其攜帶之
      工具作不實陳述之理。被告辯稱甲○○有持棒球棒一節，
      不足採信，亦無礙於本案事實之認定。
    (三)被告又辯稱其因遭受乙○○以高爾夫球桿毆打手臂，疼痛
      難當，為了自衛才噴射滅火槍反擊，且其並未噴甲○○云
      云。惟查乙○○雖不否認曾以高爾夫球桿揮擊被告，然其
      於檢察官訊問時證稱：我沒攻擊被告（見偵卷第一０一頁
      ）；於原審訊問時證稱：我沒有感覺有打到被告，如果有
      打到，球桿會斷掉，因球桿是空心的等語（本院93年11
      月24日審理筆錄第5頁），於本院訊問時證稱：有沒有打
      到被告我不知道等語（見本院卷第六二頁）。亦即乙○○
      固曾以高爾夫球桿揮擊被告，然並無進一步之攻擊。至於
      乙○○於警詢時所述：「（竊嫌丙○○身上傷勢是如何造
      成？）是我們在抓他時他持類似槍械的東西我們不知什麼
      東西所以持高爾夫球桿制服他，應該是那時造成的」等語
      （見偵卷第二四頁）。係指其與甲○○合力制服被告之過
      程中，持高爾夫球桿造成。對造甲○○坦承其於遭被告持
      槍噴射氣體後，持高爾夫球桿反抗，有拿高爾夫球桿打掉
      被告手上的槍，不知打幾下，其後有與被告扭打並將被告
      制服在地（見偵卷第二七、三十頁、原審卷第二三二頁、
      本院卷第六五頁），以及被告受傷部位在雙手、右腳、背
      部、胸部各一處之事實（見原審卷第五十頁被告羈押看守
      所時之健康檢查紀錄）。可知乙○○、甲○○兄弟固曾以
      高爾球桿揮擊被告，其中甲○○且與被告有扭打，並與乙○○合力制服被告，然應無嚴重或進一步之攻擊行為，否
      則以乙○○、甲○○兄弟體重達一百餘公斤及八、九十公
      斤（見原審卷第二四七頁甲○○之供述），且手持高爾夫
      球桿，若有意痛擊被告或如被告所辯乙○○持續毆打，被
      告將不止受有該等傷害。被告所辯被高爾夫球桿毆打，疼
      痛難當，為了自衛才以滅火槍反擊云云，實難逕予採信。
      應再審酌者為被告是否先遭攻擊始被動持滅火槍噴擊？查
      乙○○持高爾夫球桿由大樓內部樓梯朝地下室停車場下樓
      時，與正上樓之被告遭遇，被告即持滅火槍朝乙○○噴射
      煙霧，乙○○於遭受攻擊後始以高爾夫球桿反擊等情，業
      據證人乙○○於原審及本院訊問時結證明確，並堅決否認
      其先出手（見原審卷第一八七、一九０頁、本院卷第六二
      頁），乙○○甚至於本院證稱：我們兩個一照面，他就朝
      我噴等語（見本院卷第六二頁）。則被告所辯先遭乙○○
      毆打後才噴射滅火槍自衛云云，難以逕信。況被告就其持
      滅火槍噴擊乙○○之經過，前後所述亦反覆不一，於警詢
      時稱：我被打倒地後，不知何時按到滅火槍，結果噴到我
      自己，我揮舞滅火槍仍持續噴出氣體，可能那時噴到那名
      有一人敲我，我很痛彎下去該槍即自動噴出氣體，是噴到
      我不是噴到對方（見偵卷第七十頁），於原審法院初訊時
      稱：滅火槍是放在我背包裡，忽然有一人拿棍棒打我，我
      閃過之後，滅火槍氣體就噴出來（見原審九十三年度聲羈
      字第一０二號卷第五頁），又稱：滅火槍插在我褲頭，可
      能是對方打我時敲到裡面的保險，或是我跌倒時有壓到，
      所以有氣體噴出（見原審卷第二二頁），迨至九十三年九
      月十五日以後之訊問，始坦承持滅火槍反擊云云（見原審
      卷第四十、一八六、一九三、一九四、二五０、二五四頁
      、本院卷第四六頁）。關於持有滅火槍之情形，或稱：放
      在我背包，或稱：插在我褲頭，或稱：身上之口袋（見原
      審卷第一九四頁）。足見被告係任意陳述，為避重就輕之
      詞。且被告與甲○○在樓梯間猝然相遇，若滅火槍放在背
      包、插在褲頭或放在身上之口袋，如何能及時反擊？若再
      對照乙○○證述一照面，即遭被告噴擊；被告且自承先看
      到有人自車道下來，始改朝室內樓梯方向逃逸等語，可知
      被告知悉犯行已曝光，並持滅火槍備用。被告所辯係被動
      攻擊云云，不可採信。
    (四)再者，被告於受乙○○追捕後，反身朝地下車道出口處逃
      走，適甲○○持高爾夫球桿趕至，被告復以滅火槍噴射甲○○，甲○○則持高爾夫球桿反擊，嗣二人發生扭打，被
      告並對甲○○拳打腳踢等情，已據證人甲○○證述綦詳。
      被告亦坦承其朝停車場出口逃逸時，仍手持滅火槍（偵卷
      第十六頁警詢筆錄）。則被告於甲○○攔阻時，續持滅火
      槍噴擊，應合常情，被告所辯未以滅火槍噴射甲○○云云
      ，亦不可採，其有持滅火槍攻擊甲○○，可以認定。
    (五)被告施強暴之目的在脫免逮捕之認定：查乙○○自監視器
      發現地下停車之汽車防盜器作用，即聯絡甲○○、辛○○
      下樓查看，其中乙○○、甲○○且各持高爾夫球桿，已如
      前述，乙○○並稱：弟媳不可能四點鐘出門，從二樓可隱
      約聽到警報器在叫的聲音，我跟我弟弟下到一樓時聽到有
      人打開車道鐵捲門，我知道有人在偷東西，但不知幾人，
      我請我弟弟從不同方向下去包抄等語（見本院卷第六一、
      六二頁）；經本院隔離訊問之甲○○亦稱：乙○○以內線
      電話告訴我說有小偷，我們在一樓碰面後，地下室鐵捲門
      有打開，我就懷疑地下室有人等語（見本院卷第六四、六
      五頁）。足見乙○○等人係意圖逮捕行竊之人，被告則係
      於竊盜得手並發現犯行曝光後，於與乙○○、甲○○照面
      、近距離接觸時對乙○○及甲○○施暴，足見被告施暴之
      目的在脫免逮捕。被告其餘所辯，如何人開啟地下停車場
      之鐵捲門？有無與甲○○扭打？滅火槍及瓦斯噴槍是否係
      取自現場？因無礙於本案事實之認定，無逐一論列之必要
    (五)被告於夜間侵入行竊之地下停車場，係專供樓上住家即證
      人乙○○、甲○○等兄弟姐妹共四戶使用，並未對外開放
      由不特定之人進出，停車場有樓梯、電梯可直接通往樓上
      樓梯通往地下停車場等情，已據證人乙○○證述甚明。可
      知該地下停車場並未有獨立之出入口，而係與大樓住宅共
      用門禁，且僅供住戶使用，應屬住宅之一部分，被告於夜
      間侵入該地下停車場行竊，應成立夜間侵入住宅竊盜。
    (六)又所謂兇器，其種類並無限制，凡客觀上足以對人之生命
      、身體、安全構成威脅，具有危險性之兇器均屬之，並不
      以攜帶之初有行兇之意圖為必要。扣案之滅火槍為塑膠材
      質，長度為21.5公分，外型類似手槍；瓦斯噴槍主體為金
      屬材質，長度約14公分，業據原審勘驗無誤（見原審卷二
      二五頁）。且上開滅火槍可噴射霧狀體，瓦斯噴槍可噴出
      火焰燃燒物體，於客觀上均具危險性而足以對人之生命、
      身體、安全形成威脅，要屬兇器無疑。
    (七)綜上，被告所辯，均屬避重就輕之詞，不足採信。被告於
      竊盜得手後，因遭證人乙○○、甲○○等發現，為脫免逮
      捕，而持滅火槍噴射證人乙○○、甲○○等，並與證人甲○○發生扭打，且對其拳打腳踢，已對證人乙○○、甲○○等施以強暴之不法腕力，本件事證明確，被告犯行堪以
      認定，應依法論科。
  三、被告持兇器於夜間侵入住宅，毀損庚○○、戊○○之自用
      小客車之車窗玻璃（乙○○、甲○○、辛○○、己○○對
      毀損部分未據告訴），及進入如附表所示之小客車內行竊
      財物，係犯刑法第三百五十四條之毀損罪、第三百二十一
      條第一項第一款、第三款之加重竊盜罪。被告雖於地下停
      車場內竊取多輛小客車內之財物，惟上開停車場僅停放附
      表所示之汽車，被告於同一時間、地點，以同一之方法（
      除附表編號七外），竊取停車場內之汽車內財物，且已無
      從區分附表各次竊取動作之先後。亦即觀察被告呈現在外
      之行為，可知被告係基於同一時間內，一次竊取停車場內
      全部汽車之包括之一個犯意而為，被告同時竊取附表所示
      汽車內之財物，應僅係接續之數個竊取之動作，而非基於
      概括犯意所為之獨立之數個竊盜犯行，應僅成立單一之加
      重竊盜罪。被告毀損車窗玻璃之目的在竊取車內之財物，
      其所犯上開二罪有方法結果之牽連關係，原應從較重之加
      重竊盜罪處斷；然被告於竊盜得手後為脫免逮捕，而當場
      對乙○○、甲○○等施以強暴，核其所為，應成立刑法第
      三百二十九條、第三百三十條第一項之加重強盜罪。且被
      告所犯毀損與強盜罪；有方法，結果之牽連關係，應該重
      論以強罪。又按刑法第三百二十九條所謂「當場」，固
      不以實施竊盜或搶奪者尚未離去現場為限，即已離盜所而
      尚在他人跟蹤追躡中者，仍不失為當場（最高法院二十八
      年上字第一九八四號判例參照）。查被告於地下停車場竊
      取財物後，於車內休息時遭乙○○發覺，嗣於脫免逮捕之
      過程對證人乙○○、甲○○等人施以強暴，顯見被告於竊
      取財物既遂後，並未脫離同一現場甚明。公訴人就被告於
      夜間侵入住宅行竊，而有刑法第三百二十一條第一項第一
      款所定情形之部分，雖未起訴，惟此與起訴之竊盜部分有
      實質上一罪關係，為起訴效力所及，本院自得一併審理判
      決。被告前有如事實欄所示之犯罪、科刑及執行情形，有
      被告之前案紀錄表在卷足憑，其受有期徒刑執行完畢後，
      五年內再犯有期徒刑以上之本案之罪，為累犯，應依刑法
      第四十七條之規定加重其刑。審酌被告前有多次竊盜前科
      紀錄，竟仍不思正途，再於夜間攜帶兇器侵入住宅行竊，
      於犯罪遭發覺後又對被害人施以暴行，犯罪所生危害頗鉅
      ，且犯後未坦承全部犯行，態度欠佳及其犯罪之動機、手
      段等一切情狀，量處如主文第二項所示之主刑。扣案之滅
      火槍、瓦斯噴槍各一支，雖被告否認係其所有，辯稱上開
      物品分別係伊在停車場之計程車及雜物間拿的云云。惟案
      發現場地下停車場內之車輛及雜物間內並無上開物品等情
      ，業據證人甲○○、辛○○等證述甚明；計程車所有人辛○○更迭次否認其計程車內有該等物品。再觀諸案發後瓦
      斯噴燈係在被告所有之背包內發現，滅火槍則由被告隨身
      持有，若僅單純利用現場物品，被告實不致於將價值不高
      之瓦斯噴燈及滅火槍等物攜離現場，被告所辯非其所有云
      云，不足採信。亦即滅火槍、瓦斯噴槍等物應係被告所有
      並攜帶至停車場無訛。上開物品係被告所有且供犯罪所用
      之物，應依刑法第三十八條第一項第二款規定沒收之。至
      扣案之布質手套1雙，被告否認係其所有，證人辛○○亦
      證稱：手套可能是之前修發電機的工人留下的等語，復查
      無證據證明手套確係被告所有之物，毋庸為沒收之諭知，
      亦附此敘明。
  四、原審判決應撤銷之理由：原審判決以被告之罪證明確，並
      據以論罪科刑，固非無見，然被告係基於單一之竊取犯意
      ，竊取附表所示之財物，僅成立單一竊盜罪，原審判決認
      為被告係基於概括犯意而為，稍有未洽。被告上訴否認犯
      準強盜罪，指摘原審判決不當，雖無理由，然原審判決既
      有未當，自應由本院將原審判決撤銷改判。
據上論斷，應依刑事訴訟法第三百六十九條第一項前段、第三百
六十四條、第二百九十一九條第一項前段、刑法第三百五十四條
、第三百二十九條、第三百三十條第一項、第五十五條、第四十
七條、第三十八條第一項第二款，判決如主文。
本案經檢察官朱家崎到庭執行職務。
中　　華　　民　　國　　94　　年　　5 　　月　　3 　　日
　　　　　　　　　刑事第十七庭審判長法　官　吳啟民
　　　　　　　　　　　　　　　　    法　官  施俊堯
　　　　　　 　 　　　　　　　　　　法　官  林瑞斌
以上正本證明與原本無異。
如不服本判決，應於收受送達後十日內向本院提出上訴書狀，其
未敘述上訴之理由者並得於提起上訴後十日內向本院補提理由書
（均須按他造當事人之人數附繕本）。
                                    書記官  陳思云
中　　華　　民　　國　　94　　年　　5 　　月　　4 　　日
附錄：本案論罪科刑法條全文
刑法第三百二十九條、第三百三十條
中華民國刑法第329條
竊盜或搶奪，因防護贓物、脫免逮捕或湮滅罪證，而當場施以強
暴脅迫者，以強盜論。
中華民國刑法第330條
犯強盜罪而有第321條第1項各款情形之一者，處七年以上有期徒
刑。
前項之未遂犯罰之。
附表
┌──┬────┬─────────┬────────┐
│編號│被 害 人│小 客 車 車 號    │竊 取 之 財  物 │
├──┼────┼─────────┼────────┤
│一  │甲○○  │CF-6788號自用小客 │不詳數目零錢、國│
│    │        │車                │道回數票（與編號│
│    │        │                  │七所竊之回數票合│
│    │        │                  │計共五十五張）、│
│    │        │                  │收音機一台、打火│
│    │        │                  │機二只、鐵捲門搖│
│    │        │                  │控器一只        │
├──┼────┼─────────┼────────┤
│二  │乙○○  │IK-5568號自用小客 │不詳數目零錢    │
│    │        │車                │                │
├──┼────┼─────────┼────────┤
│三  │辛○○  │2D-670號營業用小客│不詳數目零錢    │
│    │        │車                │                │
├──┼────┼─────────┼────────┤
│四  │戊○○  │5E-5397號自用小客 │不詳數目零錢、國│
│    │        │車                │道回數票四張    │
├──┼────┼─────────┼────────┤
│五  │庚○○  │CR-1825號自用小客 │不詳數目零錢、回│
│    │        │車                │數票、望遠鏡一付│
├──┼────┼─────────┼────────┤
│六  │己○○  │DE-1598號自用小客 │不詳數目零錢、回│
│    │        │車                │數票、鑰匙一把、│
│    │        │                  │太陽眼鏡一付    │
├──┼────┼─────────┼────────┤
│七  │甲○○  │DQ-3588號自用小客 │不詳數目零錢、國│
│    │        │車                │道回數票        │
└──┴────┴─────────┴────────┘
